【裁判字號】    97,訴,323
【裁判日期】    980408
【裁判案由】    損害賠償
【裁判全文】
臺灣基隆地方法院民事判決               97年度訴字第323號
原      告  乙○○
                    （
訴訟代理人  甲○○
被      告  基隆市政府
法定代理人  丙○○
訴訟代理人  許智勝律師
上列當事人間請求損害賠事件，本院於中華民國98年年３月25日
辯論終結，茲判決如下：
    主  文
原告之訴駁回。
訴訟費用由原告負擔。
    事實及理由
一、本件原告主張：伊於民國（下同）96年８月１日由國有財產
    局臺灣北區辦事處基隆分處（下稱國產局北基處）標得國有
    而由國防部軍備局管理坐落基隆市○○區○○段第397、398
    、399、400、401、402、403及404等地號８筆土地（下稱系
    爭土地），並於97年２月18日由國防部軍備局點交完畢，包
    含系爭土地上之地上物在內。詎伊於97年５月４日經過系爭
    土地時，發現其上原有之兒童遊樂設施、鐵欄杆及安全設備
    等地上物，全部遭他人拆除，經報警查明係被告所為。依標
    售公告，地上物亦包含在系爭土地之標售案內，故系爭土地
    上之兒童遊樂設施、鐵欄杆及安全設備等地上物均為伊所有
    ；況上開地上物依民法第0811條之規定，因附合而為系爭土
    地之重要成分，伊已取得所有權，被告未經伊同意，擅自拆
    除伊所有之地上物，造成伊之損害等情，為此依民法第0184
    條之規定提起本件訴訟，請求判命被告應賠償伊新臺幣（下
    同）1,500,000.元及自起訴狀繕本送達被告之翌日（即97年
    ７月10日）起至清償日止按年息５％計算之利息。
三、被告則以：(一)系爭土地上之兒童遊樂設施、鐵欄杆及安全
    設備等地上物，係被告於95年９月29日於系爭土地會勘後，
    發包所設置，為公有財物，屬被告所有，用以供基隆市安樂
    區新西里民使用，並非原告所有，嗣系爭土地標售後，被告
    始將上開地上物拆除，另尋適當地點再行復原安裝，被告並
    非無權拆除。(二)況國產局北基處受國防部委託標售系爭土
    地時，公告備註欄上註明：「地上現為兒童遊戲區、停車場
    等，以現狀標售及點交，如有地上物或相關佔用情形，概由
    得標人自理」等語；市○○區○○段397－404地號等８筆土
    地標脫現狀點交紀錄上會勘結論亦載稱：「現地辦理現狀點
    交無誤（含地上物），即日起由得標人接管使用，並自行處
    理」等語，足見上開標售案僅就系爭土地出售而已，並未包
    含地上物。(三)被告另函詢國產局北基處，經該處函覆以：
    「兒童遊戲區係僅供本案土地估價之參考因素之一，另地上
    物之相關設施非列為本案標售產價之中」等語，亦足見該標
    售案不包括地上物甚明，原告所指現況點交，事實上並不包
    含地上物。(四)系爭土地上之兒童遊樂設施、鐵欄杆及安全
    設備等地上物，並無與系爭土地定著而有不可分離之情形，
    無民法上附合規定之適用等語，資為抗辯。
三、查兩造對於：系爭土地上之兒童遊樂設施等地上物，係被告
    於95年９月29日於系爭土地會勘後發包設置；嗣原告於96年
    ８月１日經由國產局北基處標得系爭土地，並於97年２月18
    日由國防部軍備局點交完畢等事實，均無爭執，並有基隆市
    政府95年９月29日辦理一般小型零星工程計劃會勘紀錄表、
    97年４月11日一般小型零星工程計劃會勘紀錄表、新西里民
    大會堂後遊具、欄杆等會勘紀錄表、基隆市政府結算明細表
    、國防部後備司令部97年２月26日國後政眷字第0970000526
    號函、基隆市○○區○○段397－404地號等８筆土地標脫現
    狀點交紀錄、國產局北基處公告影本各１件及現場照片３張
    在卷可資佐證，此部分之事實自堪信為真實，而得為本件判
    斷之基礎。本件兩造之爭點在於：(一)系爭土地標售案是否
    包含其上之兒童遊樂設施、鐵欄杆及安全設備等地上物，而
    由原告取得所有權？(二)兒童遊樂設施、鐵欄杆及安全設備
    等地上物，與系爭土地是否有民法上附合規定之適用？以下
    分點詳述之。
四、查原告主張：依據系爭土地之標售公告，系爭土地之地上物
    包含在標售案內，且於97年２月18日由國防部軍備局點交完
    畢，亦包含地上物在內，是伊取得上開地上物之所有權等事
    實，為被告所否認，查基隆市○○區○○段397－404地號等
    ８筆土地標脫現狀點交紀錄所載：「辦理現狀點交無誤（含
    地上物）」及國產局北基處公告上備註欄所載：「以現況標
    售及點交，如有地上物或相關佔用情形，概由得標人自理，
    及國有房屋得標人自行拆除辦理代為滅失事宜」等語，即表
    示國產局北基處不論標售土地上有無地上物或遭人無權占有
    ，均僅處理標售土地事宜，如標售土地有遭他人無權占有或
    設置地上物之情形，概由得標人自行依法處理，國產局北基
    處不負任何責任而已，並無將標售土地上之地上物一併標售
    之意。參以被告函詢國產局北基處，經函覆以：「兒童遊戲
    區係僅供本案土地估價之參考因素之一，另地上物之相關設
    施非列為本案標售產價之中」等語，有該處97年６月23日台
    財產北基一字第0970100867號函在卷可稽，亦足見該標售案
    不包括地上物甚明；原告雖主張國防部軍備局之人員於辦理
    點交時，曾明確告知上開地上物已為原告標購所有云云，惟
    未舉證以實其說，尚難信為真實。原告此部分之主張尚難信
    為真實。
五、按「動產與他人之不動產相結合，須已成為不動產之重要成
    分，即非經毀損或變更其物之性質，不能分離，且以非暫時
    性為必要，始可因附合而由不動產所有人取得動產所有權；
    所謂成為不動產之重要成分，係指此種結合具有固定性、繼
    續性，而未成為另一獨立之定著物而言。」（參見最高法院
    88 年台上字第1526號及88年台上字第0723號民事判決）。
    原告主張：系爭土地上之地上物依民法第0811條之規定，因
    附合而為系爭土地之重要成分，由伊取得所有權云云，為被
    告所否認，而依現場遊樂設施之安全墊痕跡判斷，兒童遊樂
    器材僅設置於安全墊上，隨時可得移動，並未固定定著於系
    爭土地上；另依現場切痕判斷，鐵欄杆係以切割方式移除，
    上開兒童遊戲器材及鐵欄杆於移除後，均置於新西里里民大
    會堂頂樓，待另尋適合地點後再重新安裝設置，此業經本院
    勘驗現場明確，載明筆錄，並有現場照片36張在卷可稽，足
    見上開兒童遊樂設施、鐵欄杆並非永久定著於系爭土地，而
    得隨時遷移，非經毀損即可輕易與系爭土地分離，且分離後
    不失其獨立性，對其經濟價值及使用效能亦不生影響，仍得
    另尋地點重新設置，則上開地上物自無因附合而成為系爭土
    地之重要成分可言，是原告並未取得其所有權，上開地上物
    之所有權仍為被告所有，原告此部分之主張亦難信為真實。
    又原告於言詞辯論時一再主張：被告未經系爭土地原管理機
    關國防部軍備局同意，即擅自在系爭土地上設置兒童遊樂設
    施、鐵欄杆及安全設備等地上物，果屬真實（被告並未爭執
    其真實性），則被告於原告標得系爭土地後，自行拆除該兒
    童遊樂設施、鐵欄杆及安全設備等地上物，以回復原狀，亦
    符合加害者自行回復原狀之規定及拍賣公告之意旨，併予敘
    明。
六、綜上所述，系爭土地上之兒童遊樂設施、鐵欄杆及安全設備
    等地上物既未包含在系爭土地標售案之內，亦未因附合成為
    系爭土地之重要成分，則原告自未取得其所有權，被告拆除
    上開地上物並未侵害原告之權利，從而原告依民法第0184條
    之規定，請求判命被告賠償伊1,500,000.元及自起訴狀繕本
    送達被告之翌日（即97年７月10日）起至清償日止按年息５
    ％計算之利息，自無依據，應不准許。
七、本件結論已明，兩造其餘之攻擊、防禦方法及舉證，已與結
    論無關，故不再一一論究，亦併予敘明。
八、據上論結，本件原告之訴為無理由，依民事訴訟法第78條，
    判決如主文。
中    華    民    國    98    年    4     月    8     日
                  民事庭法      官  林金發
以上正本係照原本作成。
如不服本判決，應於本判決送達後20日內向本院提出上訴狀（並
附繕本）及繳納上訴裁判費，上訴於臺灣高等法院。
中    華    民    國    98    年    4     月    8     日
                        法院書記官  陳錦進


司法院資訊處製作；財團法人民間司法改革基金會備份。
